臺灣士林地方法院刑事判決
110年度訴字第285號
                                     110年度原訴字第15號
公  訴  人  臺灣士林地方檢察署檢察官
被      告  邱奕皓



選任辯護人  葛彥麟律師
            吳讚鵬律師
被      告  曹郁鴻




指定辯護人  黃俊六律師
被      告  陳思榕




指定辯護人  侯領律師
上列被告因強盜案件，經檢察官提起公訴（109年度偵字第2594
號）及追加起訴（110年度偵緝字第490號），本院判決如下：
    主  文
甲○○犯結夥三人以上攜帶兇器強盜罪，處有期徒刑柒年。
陳思榕犯結夥三人以上攜帶兇器強盜罪，處有期徒刑柒年肆月。
乙○○犯結夥三人以上攜帶兇器強盜罪，處有期徒刑柒年陸月。
    事  實
一、乙○○、甲○○、陳思榕均明知渠等與丙○○間並無債權債務關係
    ，竟共同意圖為自己不法之所有，基於攜帶兇器、結夥三人
    以上強盜、在公共場所聚集三人以上下手施強暴脅迫之犯意
    聯絡，由甲○○於108年11月19日上午9時許，以臉書聯繫丙○○
    ，佯稱乙○○、陳思榕因前與丙○○滋生糾紛，欲與其對質云云
    ，邀約丙○○外出，由甲○○於同日上午11時51分許，騎乘車牌
    號碼000-0000號搭載丙○○至新北市○○區○○街0段00○0號保興
    宮外，乙○○、陳思榕隨即到場與甲○○、丙○○在上址聚集，乙○○、陳思榕、甲○○即以丙○○前與渠等外出時，花用新臺幣（
    下同）1萬元為由，要求丙○○交付1萬元始可離開，經丙○○拒
    絕後，乙○○、陳思榕遂徒手毆打丙○○，甲○○則徒手及持足供
    兇器使用之鋁製球棒毆打丙○○，乙○○並向丙○○恫嚇稱不還錢
    就別想活命等語，以此方式下手對丙○○施以強暴脅迫。又因
    丙○○無力給付金錢，於同日下午2時許，甲○○、乙○○、陳思
    榕要求丙○○前往甲○○位於新北市淡水區居所，丙○○因甫遭多
    人痛毆，且孤立無援恐再受不測，至此已無力抗拒，僅能與
    甲○○、乙○○、陳思榕共乘上開機車，前往甲○○位於新北市○○
    區○○路0段000巷00○0號209室之居所。在上址居所內，甲○○
    、乙○○、陳思榕利用丙○○已不能抗拒之狀態下，取走其背包
    ，並自背包內取走丙○○之郵局提款卡1張、身心障礙手冊1張
    、華碩手機1支及悠遊卡1張（手機、悠遊卡已發還）等財物
    ，復要求丙○○撥打電話予家人索討金錢，過程中甲○○並持鋁
    製球棒、磚塊毆打丙○○，乙○○、陳思榕亦徒手毆打丙○○，甲○○、乙○○、陳思榕並輪流看守丙○○阻止其離開現場，致丙○○
    受有右臀挫傷合併瘀腫、頭部外傷合併臉部瘀腫及撕裂傷、
    右腰挫傷合併瘀腫、雙手挫傷、右上背挫傷合併瘀腫、雙下
    肢挫傷合併多處瘀腫、後背挫傷合併瘀腫等傷害，迄至108
    年11月20日晚間6時17分許，因丙○○傷重意識不清，甲○○、
    乙○○、陳思榕始通知救護車到場。嗣經丙○○報警處理，始循
    線查悉上情。
二、案經丙○○訴由新北市政府警察局汐止分局報告臺灣士林地方
    檢察署檢察官偵查起訴。　
    理  由
壹、程序部分：
一、按於第一審辯論終結前，得就與本案相牽連之犯罪或本罪之
     誣告罪，追加起訴，刑事訴訟法第265條第1項定有明文。
    又所謂相牽連之案件係指刑事訴訟法第7條所列之：一、一
    人犯數罪。二、數人共犯一罪或數罪。三、數人同時在同一
    處所各別犯罪。四、犯與本罪有關係之藏匿人犯、湮滅證據
    、偽證、贓物各罪之案件。追加起訴之目的乃為訴訟經濟。
    至於是否相牽連之案件，應從起訴形式上觀察，非以審理結
    果，其中一部分被訴犯罪事實不能證明，為不得追加起訴之
    根據，有最高法院著有90年度台上字第5899號裁判要旨可資
    參照。查本案被告甲○○、乙○○涉犯強盜案件，經檢察官提起
    公訴（臺灣士林地方檢察署109年度偵字第2594號）繫屬本
    院（110年度訴字第285號）後，因檢察官認被告陳思榕所涉
    犯強盜案件與本院受理之110年度訴字第285號案件為刑事訴
    訟法第7條第2款所定之數人共犯一罪之相牽連案件，而於第
    一審辯論終結前具狀向本院追加起訴（110年度偵緝字第490
    號），應屬合法，是本院予以合併審理及裁判，合先敘明。
二、本判決下列所引用被告以外之人於審判外所為之供述證據，
    被告甲○○、乙○○、陳思榕及其等之辯護人均同意有證據能力
    （見本院卷二第277至282頁，本院卷三第7至22頁），本院
    審酌上開證據資料作成時之情況，尚無違法不當及證明力明
    顯過低之瑕疵，而認為以之作為證據應屬適當，依刑事訴訟
    法第159條之5第1項之規定，均有證據能力。 　　
貳、實體部分：
一、上開犯罪事實，業據被告甲○○於本院準備程序及審理時坦承
    不諱（見本院110年度訴字第285號卷【下稱本院卷】卷二第
    277至282頁，本院卷三第7至23頁），且經告訴人丙○○證述
    明確（見本院卷第119至120頁），並有甲○○之新北市政府警
    察局汐止分局108年11月28日扣押筆錄暨扣案物品目錄表、
    贓物認領保管單、甲○○所騎乘MWW-6231號重型機車之車輛詳
    細資料報表、新北市政府警察局汐止分局109年3月9日新北
    警汐刑字第1094245171號函及所附錄音光碟、109年6月9日
    新北警汐刑字第1094258130號函及所附108年11月19日受理
    民眾110報案案件紀錄、現場監視錄影畫面截圖、員警密錄
    器影像截圖、救護車影像截圖、現場照片、告訴人之淡水馬
    偕紀念醫院108年11月22日乙種診斷證明書、告訴人之台灣
    基督教長老教會馬偕醫療財團法人馬偕紀念醫院109年2月18
    日馬院醫急字第1090000871號函及所附資料暨醫療影像光碟
    、告訴人之傷勢照片等件在卷可稽（見臺灣士林地方檢察署
    109年度偵字第2594號卷【下稱偵卷】卷一第37至59、61至6
    8、91至97、99、115、135、153至195、203，偵卷
    二第27至36頁）。
二、訊據被告乙○○、陳思榕固不否認有於前揭時、地毆打告訴人
    ，並向其索討1萬元等情，惟矢口否認有何攜帶兇器、結夥3
    人以上強盜之犯行，被告乙○○辯稱略以：我沒有強取告訴人
    的財物，且告訴人有欠我1萬元等語，乙○○之辯護人則為其
    辯護略以：告訴人是自己把包包放在櫃子上，乙○○並無拿取
    並翻找告訴人的包包，就1萬元的部分，因為乙○○曾幫告訴
    人出錢買菸、飲料、火車票，可能數額有爭執，但是在乙○○
    觀念下，乙○○有付出，所以想要把他的付出要回來，並無不
    正當等語。被告陳思榕辯稱略以：我沒有強取告訴人的財物
    ，也沒有妨害告訴人自由等語，陳思榕之辯護人則為其辯護
    略以：陳思榕實際上並沒有強暴脅迫使告訴人有不可抗拒行
    為，且與告訴人確實有債權債務關係，故陳思榕並無不法所
    有意圖等語。經查：
（一）甲○○於108年11月19日上午9時許，以臉書聯繫告訴人，佯
      稱乙○○、陳思榕因前與告訴人滋生糾紛，欲與其對質云云
      ，邀約告訴人外出，甲○○於同日上午11時51分許，騎乘車
      牌號碼000-0000號搭載告訴人至新北市○○區○○街0段00○0
      號保興宮外，乙○○、陳思榕隨即到場與甲○○、告訴人在上
      址聚集，被告3人即以告訴人前與渠等外出時，花用1萬元
      為由，要求告訴人交付1萬元始可離開，經告訴人拒絕後
      ，乙○○、陳思榕遂徒手毆打告訴人，甲○○則徒手及持鋁製
      球棒毆打告訴人，乙○○並向告訴人恫嚇稱不還錢就別想活
      命等語。又因告訴人無力給付金錢，於同日下午2時許，
      被告3人要求告訴人前往甲○○位於新北市淡水區居所，告
      訴人即與被告3人共乘上開機車，前往甲○○位於新北市○○
      區○○路0段000巷00○0號209室之居所。在上址居所內，甲○○取走告訴人背包內之郵局提款卡1張、身心障礙手冊1張
      、華碩手機1支及悠遊卡1張等財物，復要求告訴人撥打電
      話予家人索討金錢，過程中甲○○並持鋁製球棒、磚塊毆打
      告訴人，乙○○、陳思榕亦徒手毆打告訴人，被告3人並輪
      流看守告訴人阻止其離開現場，致告訴人受有右臀挫傷合
      併瘀腫、頭部外傷合併臉部瘀腫及撕裂傷、右腰挫傷合併
      瘀腫、雙手挫傷、右上背挫傷合併瘀腫、雙下肢挫傷合併
      多處瘀腫、後背挫傷合併瘀腫等傷害之事實，為乙○○、陳
      思榕所不爭執（見本院卷二第245至247頁），復有上開證
      據及陳思榕之新北市政府警察局汐止分局108 年11月28日
      扣押筆錄暨扣案物品目錄表等件在卷可查（見偵卷卷一第
      37至59、61至68、83至87、99、115、135、153至195、20
      3，偵卷二第27至36頁），此部分事實，首堪認定。
（二）被告3人實施之上開強暴、脅迫之手段，在客觀上已使人
      之生命、身體面臨迫切危害，致使告訴人之自由意志已達
      不能抗拒之程度，並利用告訴人已不能抗拒之狀態下，強
      行取走告訴人之財物，理由如下：
　　1.告訴人於本院審理中證稱：案發當天是甲○○帶我到保興宮
      ，之後乙○○、陳思榕才到場，他們3人一起動手打我，乙○○說要我把花在我身上的錢大約1萬元還給他們，還說「不
      還錢的話就別想活命」，甲○○也在旁幫腔，後來甲○○還用
      鋁製球棒攻擊我，乙○○、陳思榕見狀也一起徒手毆打我，
      當時我有試圖逃跑，但乙○○攔住我的去路，直到下午2時
      許，被告3人要求我一同前往甲○○的住處，我不敢拒絕，
      怕拒絕會被打，就由甲○○騎機車載我和乙○○、陳思榕一起
      到甲○○的住處，途中我們有遇到警察攔檢，但我不敢跟警
      察說我被打，因為我怕被告3人再次對我動手，到甲○○家
      中被告3人就輪流看守我，不讓我逃跑，還對我說「敢逃
      跑就死定了」，甲○○要我把背包拿出來，其中1人說我如
      果不還錢的話就要把我東西交給他們，背包就被被告3人
      強行拿走了，之後我去上廁所，回來就看到被告3人都在
      翻我的背包，並從中拿取物品，乙○○還有拿我的悠遊卡到
      超商測試看裡面有沒有錢，期間我都沒有機會拿到背包，
      因為他們顧著，「顧牢牢（台語）」，在甲○○家中被告3
      人也有打我，把我帶到陽台、頂樓和外面，甲○○有用磚塊
      打我，乙○○和陳思榕在旁邊觀看、錄影，被告3人邊打我
      邊要我去籌錢，還有打電話給我家人要拿錢來，我才能離
      開，被告3人當著我的面翻我的包包，甲○○有拿我的手機
      和悠遊卡，之後親手把悠遊卡交給乙○○，悠遊卡不是掉在
      床上再由乙○○撿起來的，之後乙○○有到超商測試，回來時
      和甲○○、陳思榕說裡面沒有錢等語（見本院卷二第327至3
      51頁），而陳思榕、乙○○亦均自承渠等在人煙稀少之保興
      宮外有向告訴人索討1萬元，並與甲○○共同毆打告訴人，
      其後在甲○○住處，甲○○有拿取告訴人手機、乙○○則拿取甲○○所交付之悠遊卡，於甲○○拿磚塊毆打告訴人、打電話給
      告訴人家人索取金錢時均在場等情（見本院卷二第243至2
      45頁），再參以告訴人之手機及悠遊卡，均係在乙○○處為
      警查扣，有新北市政府警察局汐止分局110年10月12日新
      北警汐字第1104255429號函暨所附職務報告在卷可憑（見
      本院卷二第319至321頁），足認告訴人上開證述應屬實在
      ，被告3人確有在保興宮外徒手或持鋁製球棒毆打告訴人
      ，並強令其前往甲○○之住處，在甲○○之住處毆打告訴人，
      強取告訴人之財物等情甚明。
　　2.按刑法第328條第1項之「強暴」，係謂直接或間接對於人
      之身體施以暴力，以壓制被害人抗拒之狀態而言；「脅迫
      」則係指行為人以威嚇加之於被害人，使其精神上萌生恐
      懼之心理，以達到致使不能抗拒之程度。而強盜罪之強暴
      、脅迫，祇須壓抑被害人之抗拒，或使被害人身體上、精
      神上，處於不能抗拒之狀態為已足；縱令被害人實際無抗
      拒行為，仍於強盜罪之成立，不生影響。又強盜罪之所謂
      「不能抗拒」，係指行為人所為之強暴、脅迫等不法行為
      ，就當時之具體事實，予以客觀之判斷，足使被害人身體
      上或精神上達於不能或顯難抗拒之程度，申言之，強盜行
      為之被害人是否已達不能抗拒程度，應以行為人行為時所
      施手段之強弱程度，綜合當時之具體事實，依多數人之客
      觀常態情狀決之，亦即視該手段施用於相類似情況下，是
      否足使一般人處於不能抗拒之壓制程度而定。查被告3人
      於空曠、求援不易之保興宮外毆打告訴人，向告訴人索取
      1萬元，嗣又前往甲○○住處，再次對告訴人施以暴力，強
      取告訴人背包內之手機、悠遊卡，又甲○○所持以毆打告訴
      人之鋁製球棒、磚塊雖未扣案，惟觀諸本案當時具體狀況
      ，甲○○夥同乙○○、陳思榕共同犯之，並於過程中多次毆打
      告訴人、阻止告訴人離去，使告訴人陷於難以求助之情境
      ，在告訴人與友人相約，卻突遭毆打等一連串突發狀況下
      ，身心必處於極度驚恐、害怕之狀態，實難強令其冷靜判
      斷，為求保命或避免更嚴重之傷害，勢必不敢妄動，遑論
      積極反抗，而告訴人於本院審理時亦證稱：我在保興宮被
      被告3人打之後想逃跑，但被攔住，害怕繼續被打只能上
      車跟著去甲○○住處，雖然中途我們有遇到警察，但我怕被
      告3人又動手，所以不敢跟警察說，我也不是自願交出背
      包的，是被告3人強行拿走的等語（見本院卷二第337至33
      8頁），足認告訴人震懾於被告3人之人數優勢，擔憂如不
      聽從其等指示前往甲○○住處及交出背包，其生命、身體、
      安全將遭到侵害，自然不敢貿然反抗，意思自由顯然已遭
      剝奪，客觀上被告3人之行為亦應達足以壓抑告訴人之自
      由意志及判斷，使其不能抗拒而被迫與被告3人同行，任
      令被告3人取走其背包內之手機、悠遊卡等物品，是被告3
      人所實施之上開強暴、脅迫手段，在客觀上已使人之生命
      、身體面臨迫切危害，致使自由意志已達不能抗拒之程度
      ，要屬無疑。
　　3.乙○○、陳思榕雖均辯稱：我沒有強迫告訴人把背包拿出來
      ，也沒有不讓告訴人離開等語（見本院卷二第369頁），
      然查，甲○○強取告訴人之背包及以磚塊毆打告訴人時，乙○○、陳思榕不僅全程在場，更有翻找告訴人背包搜尋財物
      及在旁錄影之行為等情，業據本院認定如前，衡以告訴人
      甫遭受被告3人毆打，又遭強行載至甲○○住處，綜觀前開
      情狀，告訴人身心處於極度恐慌不適之狀態，為求保命只
      能依被告3人之指示行動，告訴人復證稱：我被帶到甲○○
      住處後是被關在房間內，被告3人要我交出包包，而且我
      怕被打，只好交出來，並答應給他們1萬元，我是被逼著
      答應的等語（見本院卷二第344至353頁），亦徵告訴人斯
      時仍在被告3人之控制下，行動自由受到限制，被告3人並
      對告訴人施以強暴、脅迫使其不能抗拒，進而強取告訴人
      之背包之情為真，乙○○、陳思榕前開所辯，不足採信。　
      　　
（三）被告3人強行取走告訴人財物之行為，主觀上確有不法所
      有意圖，理由如下：
　　1.告訴人於本院審理中證稱：一到保興宮外，乙○○就直接跟
      我說要我還他1萬元，沒有計算這1萬元是怎麼來的，之後
      到甲○○的住處，被告3人就要去我籌錢或打電話請我家人
      來還錢，說如果我不還錢的話就要拿走我背包內的財物，
      但我沒有欠乙○○1萬元，之前我和被告3人一起出去玩雖然
      有抽他們的菸、喝他們的飲料，但我也有幫他們付錢過，
      我們會互相請客，乙○○出錢時也沒有說我之後要還等語（
      見本院卷二第336至343頁），甲○○則供稱：乙○○說他幫告
      訴人買香菸、飲料，但沒有證據證明實際上有這些花用等
      語（見本院卷三第18頁），陳思榕亦供稱：平常我們和告
      訴人出去玩時，告訴人沒有欠錢，告訴人實際上沒有欠這
      1萬元等語（見本院卷二第370頁），足認告訴人與甲○○、
      陳思榕間客觀上並無債權債務關係。
　　2.乙○○雖辯以：告訴人有來桃園找我8、9次，我有幫他付菸
      、飲料和火車錢，這1萬元是我自己算的云云，惟衡以1萬
      元之金額尚非甚微，乙○○對此金額係如何計算得來，卻無
      法為任何具體說明，足認乙○○僅是以告訴人欠其1萬元之
      不實理由，作為向告訴人索取錢財之藉口，渠等2人間客
      觀上並無積欠1萬元之債權債務關係。
　　3.基上，被告3人強行取走告訴人財物之行為，主觀上確有
      不法所有意圖。
三、綜上所述，甲○○前揭具任意性之自白核與事實相符，而屬可
    信；乙○○、陳思榕前開所辯，均不足採，本件事證明確，故
    甲○○、乙○○、陳思榕之犯行，均堪予認定，應依法論科。　
    　　　　
四、論罪科刑 
 (一) 按強盜罪以強暴、脅迫等方法，致使不能抗拒為構成要件
      之一，當然含有妨害被害人自由之性質，故犯強盜罪而有
      妨害被害人之自由時，是否另論以妨害自由罪名，應就行
      為人之全部犯罪行為實施過程加以觀察。倘妨害自由行為
      時，強盜行為尚未著手實施，可依其情形認為構成妨害自
      由、強盜犯罪；若強盜犯行業已著手實施，則所為強暴、
      脅迫等非法方法剝奪被害人行動自由行為，應包括在強盜
      行為之內，無另行成立妨害自由罪之餘地。而強盜罪使用
      以強暴方法，至使被害人不能抗拒為構成要件之一，當然
      含有造成被害人受傷之性質，故犯強盜罪而有傷害被害人
      之身體，是否另論以傷害罪罪名，應就行為人之全部犯罪
      行為實施過程加以觀察，若傷害行為時，強盜犯行業已著
      手實施，應可認為強暴而致被害人受傷之結果包括在強盜
      行為之內，而不另行成立刑法第277條第1項之傷害罪。又
      所謂「兇器」，其種類並無限制，凡客觀上足對人之生命
      、身體、安全構成威脅，具有危險性之兇器均屬之，且祇
      須行為時攜帶此種具有危險性之兇器為已足，並不以攜帶
      之初有行兇之意圖為必要。查本案被告3人用以犯強盜罪
      所攜帶之鋁製球棒，屬具有危險性之兇器；而被告甲○○、
      乙○○、陳思榕為強盜告訴人之財物，先在保興宮外向告訴
      人索取1萬元並毆打告訴人，繼而強令告訴人上車前往甲○○住處而剝奪其行動自由，渠等並有口出恐嚇言詞，期間
      並再次毆打告訴人，前述傷害、剝奪行動自由等行為，應
      為被告3人施以強暴手段之結果，此部分應包含在加重強
      盜之同一犯意中，而視為加重強盜之部分行為，不另論刑
      法第277條第1項、第302條第1項之傷害、剝奪行動自由等
      罪。
（二）刑法妨害秩序罪章之第149、150條於109年1月15日修正公
      布，於109年1月17日施行，本次修法理由以：「一、隨著
      科技進步，透過社群通訊軟體（如LINE、微信、網路直播
      等）進行串連集結，時間快速、人數眾多且流動性高，不
      易先期預防，致使此等以多數人犯妨害秩序案件規模擴大
      ，亦容易傷及無辜。惟原條文中之『公然聚眾』，司法實務
      認為必須於『公然』之狀態下聚集多數人，始足當之；亦有
      實務見解認為，『聚眾』係指參與之多數人有隨時可以增加
      之狀況，若參與之人均係事前約定，人數既已確定，便無
      隨時可以增加之狀況，自與聚眾之情形不合（最高法院28
      年上字第621號判例、92年度台上字第5192號判決參照）
      。此等見解範圍均過於限縮，學說上多有批評，也無法因
      應當前社會之需求。爰將本條前段修正為『在公共場所或
      公眾得出入之場所』有『聚集』之行為為構成要件，亦即行
      為不論其在何處、以何種聯絡方式（包括上述社群通訊軟
      體）聚集，其係在遠端或當場為之，均為本條之聚集行為
      ，且包括自動與被動聚集之情形，亦不論是否係事前約定
      或臨時起意者均屬之。因上開行為對於社會治安與秩序，
      均易造成危害，爰修正其構成要件，以符實需。二、為免
      聚集多少人始屬『聚眾』在適用上有所疑義，爰參酌組織犯
      罪防制條例第2條第1項及其於106年4 月19日修正之立法
      理由，認三人以上在公共場所或公眾得出入之場所實施強
      暴脅迫，就人民安寧之影響及對公共秩序已有顯著危害，
      是將聚集之人數明定為三人以上，不受限於須隨時可以增
      加之情形，以臻明確…（109年1月15日刑法第149條修正理
      由參照）」、「一、修正原『公然聚眾』要件，理由同修正
      條文第一百四十九條說明一至三。倘三人以上，在公共場
      所或公眾得出入之場所聚集，進而實行強暴脅迫（例如：
      鬥毆、毀損或恐嚇等行為）者，不論是對於特定人或不特
      定人為之，已造成公眾或他人之危害、恐懼不安，應即該
      當犯罪成立之構成要件，以符保護社會治安之刑法功能…
      。二、實務見解有認本條之妨害秩序罪，須有妨害秩序之
      故意，始與該條之罪質相符，如公然聚眾施強暴脅迫，其
      目的係在另犯他罪，並非意圖妨害秩序，除應成立其他相
      當罪名外，不能論以妨害秩序罪（最高法院31年上字第15
      13號、28年上字第3428號判例參照）。然本罪重在安寧秩
      序之維持，若其聚眾施強暴脅迫之目的在犯他罪，固得依
      他罪處罰，若行為人就本罪之構成要件行為有所認識而仍
      為本罪構成要件之行為，自仍應構成本罪，予以處罰。三
      、參考我國實務常見之群聚鬥毆危險行為態樣，慮及行為
      人意圖供行使之用而攜帶兇器或者易燃性、腐蝕性液體，
      抑或於車輛往來之道路上追逐，對往來公眾所造成之生命
      身體健康等危險大增，破壞公共秩序之危險程度升高，而
      有加重處罰之必要，爰增訂第二項…（109年1月15日刑法
      第149 條修正理由參照）」。查本案被告3人共同為犯罪
      事實欄所載犯行，其等於案發前已知此行目的係為以暴力
      手段強令告訴人交付財物，由甲○○持鋁製球棒、乙○○及陳
      思榕則徒手毆打告訴人，致告訴人受有犯罪事實欄所載之
      傷害，已可認其等於聚集過程中，主觀上已有將對他人施
      以強暴或脅迫之認識或故意甚明。又甲○○所持之棒球棒，
      客觀上顯然具有危險性，足以對人之生命、身體、安全構
      成威脅之兇器或危險物品無疑。
（三）核被告甲○○所為，係犯刑法第330條第1項之結夥三人以上
      攜帶兇器強盜罪、第150條第2項第1款、第1項後段之意圖
      供行使之用而攜帶兇器在公共場所聚集三人以上下手實施
      強暴罪；乙○○、陳思榕所為，均係犯刑法第330條第1項之
      結夥三人以上攜帶兇器強盜罪、第150條第1項後段之在公
      共場所聚集三人以上下手實施強暴罪。其等均以一行為觸
      犯上開2罪名，為想像競合犯，應依刑法第55條之規定，
      均從一重論以結夥三人以上攜帶兇器強盜罪。被告3人就
      犯罪事實欄所為之犯行具有犯意聯絡、行為分擔，應論以
      共同正犯。本院雖未告知被告3人此罪名，然本院認定之
      罪名既屬較輕之罪，且就該罪名之構成要件為實質之調查
      ，給予被告3人適當答辯之機會，其等已知所防禦，有本
      院歷次審判筆錄可按，對被告3人之防禦權均不生不利影
      響，併此敘明。
（四）另按刑法第150條第1項規定：「在公共場所或公眾得出入
      之場所聚集三人以上，施強暴脅迫者，在場助勢之人，處
      1年以下有期徒刑、拘役或10萬元以下罰金；首謀及下手
      實施者，處6月以上5年以下有期徒刑」；同條第2項則規
      定：「犯前項之罪，而有下列情形之一者，得加重其刑至
      2分之1：一、意圖供行使之用而攜帶兇器或其他危險物品
      犯之。二、因而致生公眾或交通往來之危險」，該規定係
      就犯罪類型變更之個別犯罪行為得裁量予以加重，成為另
      一獨立之罪名（尚非概括性之規定，即非所有罪名均一體
      適用），屬於刑法分則加重之性質，惟依上述規定，係稱
      「得加重…」，而非「加重…」或「應加重…」，故法院對
      於行為人所犯刑法第150條第2項第1款、第1項後段之行為
      ，是否加重其刑，即有自由裁量之權，且倘未依該項規定
      加重，其法定最重本刑仍為有期徒刑5年，如宣告6月以下
      有期徒刑，自仍符合刑法第41條第1項前段所規定得易科
      罰金之要件，即應一併諭知易科罰金之標準，始為適法。
      而本院審酌本案對告訴人施暴之人數並無持續增加等難以
      控制之情，且其等主動將告訴人送醫，足認其等手段確尚
      知節制，是本件被告3人所犯情節侵害社會秩序安全，並
      無嚴重或擴大現象，本院認為尚無予以加重其刑之必要。
（五）刑法第47條第1 項規定：「受徒刑之執行完畢，或一部之
      執行而赦免後，5 年以內故意再犯有期徒刑以上之罪者，
      為累犯，加重本刑至2 分之1 。」有關累犯加重本刑部分
      ，不生違反憲法一行為不二罰原則之問題。惟其不分情節
      ，基於累犯者有其特別惡性及對刑罰反應力薄弱等立法理
      由，一律加重最低本刑，於不符合刑法第59條所定要件之
      情形下，致生行為人所受之刑罰超過其所應負擔罪責之個
      案，其人身自由因此遭受過苛之侵害部分，對人民受憲法
      第8 條保障之人身自由所為限制，不符憲法罪刑相當原則
      ，牴觸憲法第23條比例原則。於此範圍內，有關機關應自
      本解釋公布之日起2年內，依本解釋意旨修正之。於修正
      前，為避免發生上述罪刑不相當之情形，法院就該個案應
      依本解釋意旨，裁量是否加重最低本刑，司法院大法官會
      議釋字第775號解釋意旨可資參照。至如何能避免發生「
      罪刑不相當」之情形，自應審酌犯罪行為人之前、後案之
      犯罪類型、行為態樣是否相同或類似；前案執行完畢與後
      案發生之時間相距長短；前案是故意或過失所犯；前案執
      行是入監執行完畢，抑或易科罰金或易服社會勞動而視為
      執行完畢；前、後案對於他人生命、身體、財產等法益侵
      害情形如何等具體個案各種因素，再兼衡後案犯罪之動機
      、目的、計畫、犯罪行為人之年齡、性格、生長環境、學
      識、經歷、反省態度（即後案之行為內涵及罪責是否明顯
      偏低）等情綜合判斷，以觀其有無特別惡性或對刑罰反應
      力薄弱而決定是否依累犯規定加重最低本刑（最高法院10
      8年度台非字第176號判決意旨參照）。查乙○○前於101年
      間，因違反兒童及少年性交易防制條例等案件，經本院以
      101年度侵訴字第48號判決判處應執行有期徒刑5年4月確
      定，於107年1月14日執行完畢，有乙○○之臺灣高等法院被
      告前案紀錄表在卷足參，其等於受徒刑之執行完畢後，5
      年以內故意再犯本案有期徒刑以上之罪，雖屬累犯，惟審
      酌乙○○前所犯前案與本案之犯罪類型、罪質、保護法益均
      不相同，若依累犯規定，加重其刑，顯將致生其等所受之
      刑罰超過其所應負擔罪責，不符罪刑相當原則，本諸前揭
      解釋意旨，本院裁量後認本案乙○○不予加重其刑。
（六）甲○○部分無刑法第19條之適用：
　　1.刑法第19條關於精神障礙或其他心智缺陷者責任能力之規
      定，係採混合生理學及心理學之立法體例，區分其生（病
      ）理原因與心理結果二者而為綜合判斷。在生（病）理原
      因部分，以有無精神障礙或其他心智缺陷為準，實務上可
      依醫學專家之鑑定結果為據；在心理結果部分，則以行為
      人之辨識其行為違法之能力（辨識能力），或依其辨識而
      行為之能力（控制能力），由法官判斷行為人於行為時是
      否屬不能、欠缺或顯著減低為斷。縱經醫師鑑定為生（病
      ）理上之精神障礙或其他心智缺陷者，但其行為時之心理
      結果，無論辨識能力、控制能力並無不能、欠缺或顯著減
      低之情形時，即應負完全之責任，自無同條第1項不罰或
      第2項減輕其刑規定之適用。是行為人是否有足以影響辨
      識能力與控制能力之精神障礙或其他心智缺陷等生理原因
      ，因事涉醫療專業，必要時得委諸於醫學專家鑑定之，然
      該等生理原因之存在，是否已致使行為人辨識能力與控制
      能力有不能、欠缺或顯著減低等情形，不能端憑醫學專家
      之鑑定為其唯一依據，應以行為人犯罪行為時之狀態定之
      ，由法院本於職權，依其調查證據結果，綜合行為人案發
      前後之行為舉措、於案發當時之言行表徵等主、客觀情狀
      加以判斷（最高法院105年度台上字第1427號、第2629號
      、第3149號判決意旨參照）。
　　2.甲○○患有「注意力不足伴隨過動症狀」，主要特徵為注意
      力不足、過動以及衝動等情，固有長庚醫療財團法人林口
      長庚紀念醫院110年10月15日長庚院林字第1100951082號
      函在卷可參（見本院卷二第317至318頁）。然被告於警詢
      、偵查及本院準備程序時，就本案案發經過均能始末連續
      陳述且邏輯一致，就其本案案發之過程均得緊扣問題核心
      之方式回應，並無重大乖離常人得理解之範圍或答非所問
      情形，另參以甲○○於案發時猶能騎乘機車搭載告訴人、乙○○、陳思榕至其住處，將告訴人背包內具財產價值之手機
      及悠遊卡取走，剩餘無法變現之物則予以丟棄，嗣見告訴
      人傷勢嚴重，又通知救護車到場，足見其行為時控制能力
      未較常人顯著減低。
　　3.綜上所述，甲○○於前開行為時，並未達刑法第19條第1 項
      、第2項之減免罪責之程度至明。又甲○○不具前開減免罪
      責資格，事證已臻明確，辯護人另聲請將甲○○送醫院實施
      精神鑑定等語，經核已無必要，併此敘明。
（七）爰以行為人之責任為基礎，審酌被告3人正值青年，卻不
      思正途賺取所需，竟因為滿足己慾，以強盜他人財物之方
      式牟利，並使告訴人受有事實欄所載之傷勢，造成告訴人
      之恐慌，顯乏尊重他人財產權之觀念，亦嚴重破壞社會秩
      序危害治安，行為應予非難；併審酌甲○○終能坦承犯行，
      且與告訴人達成和解，亦已給付完畢，犯後態度尚可；乙○○、陳思榕則始終否認犯行、避重就輕，縱然與告訴人達
      成和解，然嗣後並未依約給付，有本院公務電話紀錄在卷
      可稽（見本院卷三第35頁），犯後態度難謂良好，兼衡其
      等之品行、智識程度、犯罪動機、目的、手段暨實際取得
      任何物品等一切情狀，分別量處如主文所示之刑，以示懲
      儆。　　　
五、沒收　　
  1.被告3人強盜所得告訴人之華碩手機1支、悠遊卡1張，業由
    告訴人領回，此有贓物認領保管單1紙在卷可稽（見偵卷卷
    一第99頁），是就此部分犯罪所得自無庸宣告沒收或追徵。
    至本件被告3人強盜所得之郵局提款卡1張、身心障礙手冊1
    張等物，雖亦均屬其本案之犯罪所得，然該等物品均未扣案
    ，且前開證件、卡片因民眾多於遺失後即另行重新申辦補發
    ，而使原證件或卡片失其原有功能，如對該等物品宣告沒收
    或追徵，對於達成預防將來犯罪之效果亦為有限，實欠缺刑
    法上之重要性，爰依刑法第38條之2第2項規定，均不予宣告
    沒收或追徵。
　2.甲○○持以毆打告訴人所用之棒球棍，屬供犯罪所用之物，本
    得予以沒收，惟本院考量該棒球棍並未扣案，既無證據證明
    該物為被告所有且現仍存在，若宣告沒收恐造成未來執行之
    困擾，且此等物品日常中甚易取得，縱使予以沒收，對於防
    止將來犯罪之效益亦屬有限，欠缺刑法上之重要性，爰依刑
    法第38條之2第2項之規定，不予宣告沒收，併此指明。
據上論斷，應依刑事訴訟法第299條第1項前段、刑法第28條、第
150條第1項後段、第2項第1款、第330條第1項、第321條第1項第
3款、第4款、第55條，判決如主文。
本案經檢察官乙○○提起公訴及追加起訴，檢察官郭騰月到庭執行
職務。
中　　華　　民　　國　　110 　年　　1　　月　　27　　日
                  刑事第八庭　審判長法  官  蔡守訓
　　　　　　　　　                
　　　　　　　　　                  法  官  蘇琬能
　　　　　　　　　
　　　　　　　　　                  法  官  黃依晴
以上正本證明與原本無異。
如不服判決應於收受送達後20日內向本院提出上訴書狀，並應敘
述具體理由。如其未敘述上訴理由者，應於上訴期間屆滿後20日
內向本院補提上訴理由書（均需按照他造當事人之人數附繕本）
「切勿逕送上級法院」。告訴人或被害人如對於本判決不服者，
應具備理由請求檢察官上訴，其上訴期間之計算係以檢察官收受
判決正本之日期為準。因疫情而遲誤不變期間，得向法院聲請回
復原狀。
                                   書記官  楊雅媖
中　　華　　民　　國　　110 　年　　1　　月　　28　　日
附錄本判決論罪科刑之法條依據：
中華民國刑法第 150 條
在公共場所或公眾得出入之場所聚集三人以上，施強暴脅迫者，
在場助勢之人，處一年以下有期徒刑、拘役或十萬元以下罰金；
首謀及下手實施者，處六月以上五年以下有期徒刑。犯前項之罪
，而有下列情形之一者，得加重其刑至二分之一：
一、意圖供行使之用而攜帶兇器或其他危險物品犯之。
二、因而致生公眾或交通往來之危險。
中華民國刑法第 330 條
犯強盜罪而有第三百二十一條第一項各款情形之一者，處七年以
上有期徒刑。前項之未遂犯罰之。
中華民國刑法第 321 條
犯前條第一項、第二項之罪而有下列情形之一者，處六月以上五
年以下有期徒刑，得併科五十萬元以下罰金：
一、侵入住宅或有人居住之建築物、船艦或隱匿其內而犯之。二
、毀越門窗、牆垣或其他安全設備而犯之。
三、攜帶兇器而犯之。
四、結夥三人以上而犯之。
五、乘火災、水災或其他災害之際而犯之。
六、在車站、港埠、航空站或其他供水、陸、空公眾運輸之舟、
     車、航空機內而犯之。前項之未遂犯罰之。